臺灣臺中地方法院民事簡易判決  
111年度豐簡字第456號
原      告  洪晉陞  
被      告  邱智清  
上列當事人間請求損害賠償事件，本院於民國111年8月3日言詞
辯論終結，判決如下：
    主      文
被告應給付原告新臺幣6,000元，及自民國111年5月25日起至清
償日止，按週年利率百分之五計算之利息。
原告其餘之訴駁回。
訴訟費用由被告負擔百分之二，餘由原告負擔。
本判決第一項得假執行。但被告如以新臺幣6,000元為原告預供
擔保後，得免為假執行。
    事實及理由
壹、原告起訴主張：被告於民國110年8月4日上午，搭乘原告駕
    駛之公車，適逢當時疫情嚴重，原告勸說被告將口罩戴好，
    被告竟心生不滿，於同日上午11時18分許上開公車停靠在臺
    中市○○區○○路0段000號前公車招呼站開啟車門後，被告即在
    不特定人可得共見共聞之車門口及道路上，多次以臺語「幹
    你娘」、「幹你娘老雞掰」等穢語辱罵原告，其後再伸出右
    手比出右手中指辱罵原告，致原告名譽受損。被告又於同日
    駕駛搬運機，企圖衝撞原告，使原告心生恐懼。爰依侵權行
    為之法律關係，請求被告賠償原告新臺幣（下同）30萬元。
    並聲明：被告應賠償原告30萬元，及自起訴狀繕本送達翌日
    起至清償日止，按週年利率5％計算之利息。
貳、被告答辯則以：不爭執有上開公然侮辱原告之事實，但被告
    沒有企圖開搬運機衝撞原告。又原告未提出驗傷單，未受到
    任何損害。並聲明：㈠原告之訴駁回。㈡如受不利判決，願供
    擔保，請准宣告免為假執行。　
參、本院之判斷：
一、按因故意或過失，不法侵害他人之權利者，負損害賠償責任
    。民法第184條第1項前段定有明文。又按主張侵權行為損害
    賠償請求權之人，對於侵權行為之成立要件應負舉證責任（
    最高法院100年度台上字第328號判決要旨參照）。本件原告
    既起訴主張遭被告侵害其權利，揆諸前開法條及判決要旨，
    自應由原告就此部分有利於己之事實，負舉證責任。
二、原告主張被告辱罵原告部分：
　㈠原告主張被告有於上開時間、地點，以前揭言語及動作辱罵
    原告等事實，業經本院調閱本院111 年度豐簡字第156號刑
    事卷宗查閱無訛，且為被告所不爭執（見本院卷第52頁），
    堪信為真實。
　㈡按不法侵害他人之身體、健康、名譽、自由、信用、隱私、
    貞操，或不法侵害其他人格法益而情節重大者，被害人雖非
    財產上之損害，亦得請求賠償相當之金額，民法第195條第1
    項前段定有明文。被告於不特定人均可共見共聞之公開場所
    ，以言語及動作辱罵原告，當足使原告受有人格尊嚴受貶低
    之難堪，而侵害原告之名譽權，依前揭法條規定，被告自應
    就原告所受精神上之損害負賠償責任。被告辯稱原告未提出
    驗傷單，即未受有損害等語，尚非可採。
　㈢按慰藉金之賠償須以人格權遭遇侵害，使精神上受有痛苦為
    必要，其核給之標準固與財產上損害之計算不同，然非不可
    斟酌雙方身分資力與加害程度，及其他各種情形核定相當之
    數額（最高法院51年台上字第223號判例要旨參照）。本院
    經參酌兩造自陳之學經歷、收入狀況，並依職權調閱兩造稅
    務電子閘門資料查詢表（為維護兩造之隱私、個資，爰不就
    其詳予敘述，請參見卷附上開查詢表及兩造於本院審理中所
    述，見本院卷第54頁及證物袋內），併審酌被告之行為、原
    告所受侮辱之程度等一切情狀，認原告得請求賠償之精神慰
    撫金應以6,000元為適當。
三、原告主張被告以搬運機企圖衝撞原告部分：
　㈠經本院當庭勘驗原告提出之錄影檔案名稱00000000000000，
    勘驗結果為：畫面顯示為公車內部攝影機，鏡頭對準前門及
    公車內部，公車為靜止狀態。於畫面時間11:20:58前門出現
    人影，前門左側稍微晃動，（被告駕駛）搬運車從門口行駛
    過去，車速不快，停止在門邊，有一名男子（即原告）在門
    邊講電話。於畫面時間11:21:17搬運車往後倒退，站在門邊
    男子站上公車階梯進入公車內站在門邊，搬運機緩慢倒退從
    門邊離開等情，有本院勘驗筆錄在卷可參（見本院卷第52頁
    ）。
　㈡原告雖主張上開畫面即為被告企圖以搬運機衝撞原告之畫面
    ，原告為閃避而撞到前門，致前門晃動等語。然依前開勘驗
    筆錄所示，被告固有駕駛搬運機自原告旁側行駛而過之情形
    ，然速度不快，未見有何企圖衝撞原告之情事。縱使原告因
    擔憂其站立位置在被告之行駛路線上，為閃避被告車輛而碰
    撞公車前門，亦難以此反推被告有故意衝撞原告之意圖。至
    原告當庭提出照片1張（見本院卷第59頁），主張其閃避後
    被告即撞擊路旁電線桿等，然前開照片亦僅能佐證電線桿有
    受損痕跡，無從佐證原告上開所述為真。
　㈢再經本院當庭勘驗原告提出之錄影檔案00000000000000，堪
    驗結果為：畫面顯示被告坐在搬運機上，往後倒退朝畫面遠
    方行駛，車速緩慢。畫面時間22秒時，被告下車翻找物品，
    於路邊走來走去。畫面時間45秒時，被告抽菸並來回踱步  
    。畫面時間1 分4 秒時，被告重新上車，駕駛搬運機往後倒
    退，轉向之後坐在車上，鏡頭接近被告近距離拍攝，可聽到
    原告大聲向被告以臺語稱好膽賣走等語，被告持續坐在車上
    ，未予回應即開車離開等情，有本院勘驗筆錄在卷可參（見
    本院卷第53頁）。原告雖主張被告係欲翻找用來攻擊原告之
    物品（見本院卷第53頁），然此為被告所否認（見本院卷第
    54頁），且觀上開錄影畫面，亦未見被告有何欲攻擊原告之
    言語或舉措，原告此部分主張應屬臆測之詞，尚非可採。又
    依上開錄影畫面所示，被告已駕駛搬運機欲離開現場，原告
    卻主動趨近被告，且多次對被告大聲叫喊「好膽賣走」等語
    ，企圖激起被告回應，尚難認原告有遭受被告企圖衝撞後心
    生畏懼之情事。
　㈣從而，原告主張被告駕駛搬運機企圖衝撞原告乙節，未經原
    告舉證證明為真，且為被告所否認，尚非可採。原告主張其
    因而心生畏懼，被告應對其負擔賠償責任等語，自無理由。
四、至被告雖主張前與原告調解成立，並提出本院111年7月21日
    調解筆錄1份為佐（見本院卷第57頁至第58頁）。然依前開
    調解筆錄所載，係就本院111年度豐簡字第328號刑事案件（
    即被告於111年3月8日之犯行）達成調解，與本案原告起訴
    之事實為被告於110年8月4日所為，衡屬二事。被告抗辯該
    案已賠償原告，不願再賠償原告等語，尚非可採。
五、綜上所述，原告得請求被告賠償之金額為6,000元。而本件
    起訴狀繕本於111年5月24日送達被告，有送達證書在卷可憑
    （見本院卷第37頁），則原告請求被告給付自收受起訴狀繕
    本送達翌日起即111年5月25日起至清償日止，按週年利率5％
    計算之遲延利息，核與民法第229條第1項後段、第2項、第2
    33條第1項、第203條之規定相符，應予准許。
肆、綜上所述，原告依侵權行為之法律關係，請求被告給付6,00
    0元，及自111年5月25日起至清償日止，按週年利率百分之5
    計算之利息，為有理由，應予准許。逾此部分主張，則屬無
    據，應予駁回。
伍、本判決就原告勝訴部分，係依民事訴訟法第427條第1項規定
    適用簡易訴訟程序所為被告敗訴之判決，依民事訴訟法第38
    9條第1項第3款之規定，應由本院依職權宣告假執行。又被
    告陳明如受不利判決，願供擔保請准免為假執行，核無不合
    ，爰酌定相當擔保金額後准許之。
陸、本件事證已臻明確，兩造其餘攻擊防禦方法及所舉證據，經
    審酌結果，與本件判決結論均無影響，爰不一一論述，附此
    敘明。
柒、訴訟費用之負擔：依民事訴訟法第79條。　　
中　　華　　民　　國　　111 　年　　8 　　月　　18　　日
                      臺灣臺中地方法院豐原簡易庭
                                  法　官　段奇琬
上為正本係照原本作成。　　　　　　　　　　　　　　　　　
如不服本判決，應於送達後20日內，向本院提出上訴狀並表明上
訴理由，如於本判決宣示後送達前提起上訴者，應於判決送達後
20日內補提上訴理由書（須附繕本）。如委任律師提起上訴者，
應一併繳納上訴審裁判費。
中　　華　　民　　國　　111 　年　　8 　　月　　18　　日
                                  書記官  王政偉